臺灣新北地方法院刑事判決
108年度訴字第460號
公  訴  人  臺灣新北地方檢察署檢察官
被      告  劉建良




選任辯護人  林鋕豪律師（法扶律師）
上列被告因違反毒品危害防制條例案件，經檢察官提起公訴（10
8年度偵字第10231號），本院於民國108年10月1日判決後，經被
告提起上訴，臺灣高等法院撤銷其中有關附表編號1部分，並認
就原起訴之部分漏未判決，本院補充判決如下：
    主  文
劉建良被訴於民國一百零七年八月七日晚間十一時許販賣第二級
毒品部分無罪。
    理  由
一、公訴意旨略以：被告劉建良明知甲基安非他命為毒品危害防
    制條例第2條第2項第2款明定之第二級毒品，不得販賣，竟
    仍意圖營利，基於販賣第二級毒品之犯意，以其行動電話門
    號0000000000號與欲購買毒品之呂雄明（使用門號00000000
    00號）聯繫，達成買賣第二級毒品甲基安非他命之交易合意
    後，遂於民國107年8月7日晚間11時許，在被告位於新北市○
    ○區○○街00巷00弄0號之3之居所，以新臺幣（下同）1,500元
    之代價，販賣重量約1公克之甲基安非他命1包予呂雄明（即
    起訴書附表編號1所示犯行）。因認被告此部分所為，係犯1
    09年1月15日修正前毒品危害防制條例第4條第2項之販賣第
    二級毒品罪等語。
二、按犯罪事實應依證據認定之，無證據不得認定犯罪事實；不
    能證明被告犯罪者，應諭知無罪之判決，刑事訴訟法第154
    條第2項、第301條第1項分別定有明文。又被告之自白，不
    得作為有罪判決之唯一證據，仍應調查其他必要之證據，以
    察其是否與事實相符，刑事訴訟法第156條第2項定有明文。
    其立法目的乃欲以補強證據擔保自白之真實；亦即以補強證
    據之存在，藉以限制合法自白在證據上之價值，俾發現實質
    的真實。所謂補強證據，係指除該自白本身外，其他足資證
    明自白之犯罪事實確具有相當程度真實性之證據而言；雖其
    所補強者，非以事實之全部為必要，但亦須因補強證據與自
    白之相互利用，而足使犯罪事實獲得確信者，始足當之。又
    按檢察官就被告犯罪事實，應負舉證責任，並指出證明之方
    法，刑事訴訟法第161條第1項定有明文。故檢察官對於起訴
    之犯罪事實，應負提出證據及說服之實質舉證責任。倘其所
    提出之證據，不足為被告有罪之積極證明，或其指出證明之
    方法，無從說服法院以形成被告有罪之心證，基於無罪推定
    之原則，自應為被告無罪判決之諭知（最高法院92年度台上
    字第128號判決意旨參照）。
三、公訴意旨認被告涉犯此部分罪嫌，無非係以被告於警詢、偵
    查中之供述、證人呂雄明於警詢、偵查及本院審理中之證述
    、被告與呂雄明間之通訊監察譯文為其主要論據。
四、訊據被告固坦承此部分販賣第二級毒品犯行，惟查：
　㈠證人呂雄明於108年3月14日警詢時證稱：107年8月7日晚間11
    時我有在劉建良位於新北市○○區○○街00巷00弄0號之3之住處
    ，以1,500元購買1公克之甲基安非他命，價金當場交付給他
    等語（見108年度偵字第10231號卷【下稱偵卷】第119至120
    頁）；於同日偵訊時證稱：我是在107年8月7日當天晚間11
    時許，前往劉建良住處以1,500元購買1克之甲基安非他命，
    我給他現金，他給我毒品等語（見偵卷第197頁），固均指
    稱曾於107年8月7日晚間11時許前往被告上址住處以1,500元
    之代價向被告購得1公克之甲基安非他命，惟證人呂雄明於
    本院108年9月17日審理期日到庭時改稱：我是在108年8月6
    日凌晨12點多去劉建良家購買甲基安非他命等語（見本院10
    8年度訴字第460號卷第186頁），就其是否曾於公訴意旨所
    指之「107年8月7日晚間11時許」向被告購得甲基安非他命
    一事所述前後顯有不一，要難逕採為認定被告確有於「107
    年8月7日晚間11時許」販賣甲基安非他命予呂雄明之依據。
　㈡再觀諸卷附被告與呂雄明間107年8月7日上午8時11分許之通
    訊監察譯文（見偵卷第43頁），被告（所在地基地台位置為
    新北市○○區○○路0000號）撥打電話予呂雄明，並詢問「你在
    哪？」，呂雄明回稱「我現在走出來鐵屋，我東西帶在身上
    ，你出來拿。」後，被告則回覆「好。」，由上開對話內容
    可知，被告與呂雄明於通話時已準備見面，且係呂雄明欲將
    身上攜帶之某物品交付予被告，佐之證人呂雄明於警詢時證
    稱：這通電話應該是劉建良跟我拿電腦的東西，我將零件帶
    在身上等語（見偵卷第119頁），足見被告與呂雄明上開通
    話之時間、地點、對話內容等節，顯與公訴意旨所認被告曾
    於「107年8月7日晚間11時許」在其上址居所販賣甲基安非
    他命予呂雄明之情節均有差距，從而，上開通訊監察譯文實
    無法證明被告有何公訴意旨所認犯行，自無從採為被告曾於
    上開時、地販賣第二級毒品予呂雄明之補強證據。
五、綜上所述，檢察官所認被告涉嫌於107年8月7日晚間11時許
    ，在其上址居所販賣第二級毒品予呂雄明之犯罪事實，雖據
    被告於本院準備程序及審理中表示承認之意，然證人呂雄明
    就其向被告購得甲基安非他命施用之時間所述前後顯有不一
    ，卷附107年8月7日通訊監察譯文亦難以作為證人呂雄明證
    述之補強證據，此外，遍查卷內其餘事證，均無從佐證證人
    呂雄明證述之憑信性，是被告上開自白並無補強證據，揆諸
    前揭法律規定及說明，自應就此部分對被告為無罪之諭知，
    以昭審慎。
據上論斷，應依刑事訴訟法第301條第1項前段，判決如主文。
本案經檢察官林建良提起公訴，檢察官楊雅婷、阮卓群、宋有容
、林涵慧到庭執行職務。
中　　華　　民　　國　　111 　年　　10　　月　　13　　日
                  刑事第五庭　　審判長法　官  胡堅勤
                  　　　　　　　　　　法　官  賴昱志
                  　　　　　　　　　　法　官  王筱維
上列正本證明與原本無異。
如不服本判決，應於判決送達後20日內敘明上訴理由，向本院提
出上訴狀 (應附繕本) ，上訴於臺灣高等法院。其未敘述上訴理
由者，應於上訴期間屆滿後20日內向本院補提理由書「切勿逕送
上級法院」。
                                      書記官  陳昱淇
中　　華　　民　　國　　111 　年　　10　　月　　13　　日